# 请教版主及各位高手关于国有产权无偿转让的问题？

提问人：orchidcheng 时间：2012-09-06 22:07:27
案例如下：甲公司为一大型国有控股集团，A公司及B公司均为该集团下二级子公司，现甲公司将持有A公司100%股权无偿转让给B公司，转让时点A公司净资产不等于其在甲公司账面长期股权投资成本，那么甲公司和B公司如何进行账务处理？ 个人理解如下： 对B公司而言，属于无偿受让股权，在A公司净资产为正的情况下，调增资本公积，如A公司为资不抵债公司，站在法人主体的角度看由于无需承担连带责任，即可认可为长期股权投资账面价值为 0 ，对长期投资进行备查，无需调增资本公积； 对甲公司而言，将股权转让视同为对B公司的投入（由于B公司系全资子公司，A公司在无偿划转时一方面减少了A公司的股权投资，但另一方面通过间接持有A公司股权增加享有了B公司的权益），账务处理如下： 借：长期股权投资-B公司（按转让时点享有净资产计算） 贷：长期股权投资-A公司（账面成本） 投资收益（处置收益） 在A公司资不抵债的情况下，按原值减记A公司长期股权投资，视同对B公司的投资为 0 。 以上属于个人见解，希望各位高手能提供更多的专业意见，同时还向咨询下对国有产权无偿划转这类特殊交易事项，财政部门是否对账务处理有相关文件规范？谢谢！

回答人：chenyiwei
回复 orchidcheng 的帖子
基本赞同你的理解。但在母公司的个别报表层面，应当是直接把对A公司的长期股权投资的原帐面价值转入“长期股权投资——B”，不确认投资损益。

回答人：chenyiwei
回复 orchidcheng 的帖子
由于A是公司法人，具有独立的法人财产权，因此母公司要以A的净资产投入B公司，就必须经过一定的法律手续，如要求A公司以其全部净资产对母公司进行分配，然后母公司再以分配获得的净资产投入B公司。但是，无论如何设计该交易的结构，这两个步骤总是互相关联的，从经济实质看，与以A的股权对B增资没有实质性区别。A原先从事的业务在B公司的法人框架内继续得到延续，母公司所能控制的经济资源及其风险报酬特征并未发生实质性的变化，因此母公司不符合确认投资收益的条件。

提问人：orchidcheng 时间：2012-09-07 17:26:08
回复 chenyiwei 的帖子
不确认投资收益的处理即对A公司的投资成本继续采用历史成本进行计量，而确认投资收益即通过这一股权形式变更将账面价值按享有净资产（权益法）的方式进行计量，而针对不同的情况这两种处理貌似都有偏颇。站在谨慎性的原则考虑，在A公司投资历史成本高于享有权益或和享有权益、可变现价值没有出现较大偏颇的情况下，我还是认同版主的处理方法，此时根据净资产变动确认投资收益和成本法的核算方式有悖。但在核算中仍是需要关注被投资单位的经营情况以及长期投资是否出现减值迹象，避免资产虚增。

回答人：chenyiwei
基本如此，但要注意谨慎原则并不是导致作出该种处理的主要原因，主要的考虑应当是该交易是否具有商业实质的判断，以及两步骤之间关联性的考虑。